【裁判字號】    89,訴,1218
【裁判日期】    901108
【裁判案由】    誣告
【裁判全文】
臺灣彰化地方法院刑事判決                        八十九年度訴字第一二一八號
    公  訴  人  臺灣彰化地方法院檢察署檢察官
    被      告  戊○○
                丁○○
右列被告等因誣告案件，經檢察官提起公訴（八十九年度偵字第三九四一號），本院
判決如左：
    主    文
戊○○共同未指定犯人，而向該管公務員誣告犯罪，累犯，處拘役伍拾日，如易科罰
金，以參佰元折算壹日。
丁○○共同未指定犯人，而向該管公務員誣告犯罪，處拘役參拾日，如易科罰金，以
參佰元折算壹日。緩刑貳年。
    事    實
一、戊○○曾於民國八十三年間，因違反台灣地區與大陸地區人民關係條例案件，經
    法院判處有期徒刑十月確定，甫於八十六年十月二十九日執行完畢，仍不知悔改
    ，其明知由其妻丁○○所簽發、付款人彰化市第十信用合作社、支票號碼ＡＳ0
    000000號、面額新台幣（下同）二十萬元、發票日為八十八年十二月三十
    日之支票一紙，係其於八十七年十二月間，交予丙○○○週轉之用，並未遺失，
    竟與亦明知上情之丁○○共同基於犯意之聯絡，推由丁○○於八十八年十二月三
    十日，以該紙支票於八十八年十一月十二日在彰化縣彰化市○○路遺失為由，向
    設於彰化市第十信用合作社申報該紙票據遺失掛失止付，而未指定犯人，誣告他
    人犯侵占遺失物罪嫌，並轉請警察機關究辦。嗣因丙○○○之子甲○○於八十八
    年十二月二十九日持該支票向彰化市第十信用合作社溪湖分社提示，於翌日經丁○○辦理掛失止付而遭退票，始循線查悉上情。
二、案經彰化縣警察局溪湖分局報請臺灣彰化地方法院檢察署檢察官偵查起訴。
    理    由
一、訊據被告戊○○、丁○○二人固坦承於右揭時、地辦理掛失止付該紙支票之事實
    不諱，惟均矢口否認有何誣告犯行，均辯稱：丙○○○之子乙○○於八十七年底
    向戊○○借用該支票，而於八十八年初時，乙○○向戊○○表示該支票遺失，丁○○遂辦理掛失止付云云。惟查，右揭事實業據被害人丙○○○於警訊指稱：戊○○於八十七年十二月間，持該支票向伊調借現金週轉，將至發票日八十七年十
    二月三十日時，戊○○又至伊住處向伊表示欲展延期日，經伊應允，將該支票交
    由戊○○更改發票日為八十八年十二月三十日，剛好係一年的時間等語甚詳，核
    與證人丙○○○之子甲○○於警訊及偵查中證稱：該支票係戊○○持向我父親丙○○○週轉，支票發票日是八十七年十二月三十日，但要到到期日時，戊○○又
    至我家說沒有錢可以繳納該支票欲延期，所以我父親又拿該支票讓戊○○更改發
    票日為八十八年十二月三十日，發票日一欄並蓋有丁○○之印鑑章，該支票都在
    我父親那裡等情相符，且經檢察官當庭勘驗該支票正本，發現該支票上之發票日
    記載為「年月日」，而「」數字上蓋有被告丁○○之印鑑章，此有檢察
    官八十九年六月十九日訊問筆錄在卷可參，按諸常理，支票上之記載事項如無錯
    誤或更改，當毋庸於其上加蓋存款印鑑章，故被害人丙○○○及證人甲○○上開
    陳述應可採信，則被告二人顯知悉該支票係在丙○○○持有中，並未遺失。又被
    告丁○○係於八十八年十二月三十日辦理本件支票掛失止付，而票據遺失之地點
及日期則記載：「於民國八十八年十一月十二日彰化市○○路遺失」之字樣，此
    有遺失票據申報書一紙附卷可稽，被告二人既辯稱該支票係八十八年初遺失，何
    以申報遺失時，卻記載為八十八年十一月十二日遺失，又辦理申報之時間與其等
    所辯之遺失時間相距近一年，凡此均與常情有違，是以被告二人所辯顯係事後卸
    責之詞，不足採信。此外，復有台中市票據交換所退票理由單、支票影本、遺失
    票據申報書、掛失止付票據提示人資料查報表在卷可佐，本件事證已臻明確，被
    告二人犯行均堪認定。
二、核被告二人所為，均係犯刑法第一百七十一條第一項之未指定犯人誣告罪。被告
    二人就上開犯行有犯意聯絡及行為分擔，為共同正犯。查被告戊○○曾於八十三
    年間，因違反台灣地區與大陸地區人民關係條例案件，經法院判處有期徒刑十月
    確定，甫於八十六年十月二十九日執行完畢，此有台灣彰化地方法院檢察署刑案
    資料查註紀錄表在卷可稽，其於受有期徒刑執行完畢五年以內再犯有期徒刑以上
    之本罪，為累犯，應依法加重其刑。爰審酌被告二人犯罪動機、目的、手段、所
    生之危害性及犯罪後態度等一切情狀，各量處如主文所示之刑，並均諭知易科罰
    金之折算標準，以示懲儆。又被告丁○○前未曾受有期徒刑以上刑之宣告，此有
    台灣彰化地方法院檢察署刑案資料查註紀錄表在卷可稽，經此教訓，當知警惕，
    應無再犯之虞，本件所宣告之刑本院認以暫不執行為適當，爰併為緩刑之宣告，
    以啟自新。
據上論斷，應依刑事訴訟法第二百九十九條第一項前段，刑法第二十八條、第一百七
十一條第一項、第四十七條、修正後第四十一條第一項前段、第七十四條第一款，罰
金罰鍰提高標準條例第一條前段、第二條，判決如主文。
中      華      民      國    九十      年     十一     月      八      日
                                 臺灣彰化地方法院刑事第二庭
                                     法      官  石  馨  文
右正本證明與原本無異。
如不服本判決，應於判決送達後十日內向本院提出上訴狀( 須附繕本 )。
告訴人或被害人對於判決如有不服具備理由請求檢察官上訴者，其上訴期間之計算係
以檢察官收受判決正本之日期為準。
                                     法院書記官  黃  意  雯
中      華      民      國    九十      年     十一     月      九      日
附錄法條
刑法第一百七十一條第一項
未指定犯人，而向該管公務員誣告犯罪者，處一年以下有期徒刑、拘役或三百元以下
罰金。


司法院資訊處製作；財團法人民間司法改革基金會備份。
